【裁判字號】    97,訴緝,5
【裁判日期】    970505
【裁判案由】    搶奪等
【裁判全文】
臺灣桃園地方法院刑事判決               97年度訴緝字第5號
公  訴  人  臺灣桃園地方法院檢察署檢察官
被      告  甲○○
                    （另案羈押於臺灣桃園看守所）
選任辯護人  宋志衡律師
上列被告因贓物案件，經檢察官提起公訴（95年度偵字第3991號
、第7683號），本院判決如下：
    主  文
甲○○無罪。
    理  由
一、公訴意旨略以：被告甲○○明知由不詳人士於如附表所示之
    時間、地點，以如附表所示之方法，所搶得之手機2 支係來
    路不明之贓物，竟仍連續予以收受使用，因認被告涉犯刑法
    第349 條第1 項之收受贓物罪嫌。
二、按犯罪事實應依證據認定之，無證據不得認定犯罪事實；又
    不能證明被告犯罪者，應諭知無罪之判決，刑事訴訟法第15
    4 條第2 項、第301 條第1 項分別定有明文。又事實之認定
    ，應憑證據，如未能發現相當證據，或證據不足以證明，自
    不能以推測或擬制之方法，以為裁判基礎；認定不利於被告
    之事實，須依積極證據，苟積極證據不足為不利於被告事實
    認定時，即應為有利於被告之認定，更不必有何有利之證據
    ；認定犯罪事實，所憑之證據，無論直接或間接證據，其為
    訴訟上之證明，須於通常一般之人均不致於有所懷疑，而得
    確信其為真實之程度者，始得據之為有罪之認定，倘其證明
    尚未達到此一程度，而有合理性懷疑之存在時，即無從為有
    罪之認定（最高法院40年臺上字第86號、30年上字第816 號
    、76年台上字第4986號判例要旨參照）。
三、本件公訴人認被告涉犯贓物罪，無非係以被告之供述、證人
    尹顯冕、乙○○、丙○○之證述、臺灣桃園女子監獄函文、
    通聯調閱單等為其主要論據。惟訊據被告甲○○堅決否認有
    上開收受贓物之犯行，辯稱：附表編號1 所示之手機是其以
    新臺幣（下同）二千元向尹顯冕購買，其不知該手機是贓物
    ；附表編號2 所示之手機其根本未曾取得，其曾將00000000
    00號行動電話門號SIM 卡借給尹顯冕，94年9 月9 日利用該
    張SIM 卡及附表編號2 所示手機所撥打之電話均非其所為，
    其當日亦未至花蓮等語。
四、證人尹顯冕於本院審理時雖具結證稱：我未曾出售或交付手
    機予被告，我不知被告如何取得附表編號1 所示之手機云云
    。然查：
  (一)依證人乙○○證述內容，附表編號1 所示之手機係遭搶之贓
    物，則被告所使用之該支手機若確係向尹顯冕所購買，則尹
    顯冕極可能涉嫌搶奪或贓物之犯行，稽此，尹顯冕為免犯行
    曝光而否認出售該支手機予被告之可能性極高，是證人尹顯
    冕上開證詞之可信度亦相對降低，非可遽予採信。
  (二)證人唐夫志於本院96年3 月1 日審理時具結證稱：我94年9
    月2 日上午9 時出監後，尹顯冕騎車來我家載我至吳秀琴住
    處，晚上尹顯冕又到吳秀琴住處前之空地跟甲○○說有一支
    手機要賣給甲○○，甲○○當場交二千元給尹顯冕，尹顯冕
    則把手機交給甲○○，甲○○有問尹顯冕手機來源，尹顯冕
    說是他的，甲○○才買下等情節，與其於本院96年4 月19日
    審理時證稱：94年9 月2 日我出監後，我記得早上尹顯冕載
    我去胖妹家，尹顯冕所稱當天他與我去胖妹家與甲○○會合
    要找萬郁華，及當天一起去麥當勞及旅社等經過都是實情等
    語雖非全然相符，然就94年9 月2 日出監當日，其與被告及
    尹顯冕三人曾一起碰面之部分，前後證述則屬一致，且證人
    尹顯冕於本院審理時亦證稱：94年9 月2 日我與唐夫志到胖
    妹家樓下與甲○○會合等語，因之，被告、尹顯冕及唐夫志
    三人確有於94年9 月2 日碰面之事實，堪認無訛。另參酌證
    人唐夫志於本院審理時證稱：當天到底有沒有賣手機，我記
    不清楚，是一半一半等語，足見證人唐夫志亦無法確定94年
    9 月2 日當日晚間尹顯冕與被告間確無買賣手機之情事，酌
    上各情，尚難認被告辯稱其向尹顯冕購買手機時唐夫志在場
    等語係虛構之詞。再者，由被告唐夫志於本院審理時證稱：
    是甲○○有跟我說小剛（指尹顯冕）不是有拿一支手機賣他
    等語觀之，被告應僅向唐夫志提醒尹顯冕曾出售手機一事，
    而未談及交易之時間、地點或價格，然證人唐夫志於本院96
    年3 月1 審理時所稱之手機交易價格、地點及被告曾向尹顯
    冕詢問手機來源等情節，不僅與被告供述之內容一致，且所
    陳述之交易時間又恰係該支手機遭搶之當日，稽此益徵證人
    唐夫志該部分之證詞應非憑空杜撰。且依前所述，唐夫志既
    曾證稱：當天到底有沒有賣手機，我記不清楚，是一半一半
    等語，依罪證有疑利歸被告之原則，自應採信被告所稱該支
    手機係向尹顯冕購買之辯解。
  (三)另查，行動電話非如一般汽、機車須以登記之方式辨明所有
    人，使用時亦無須如汽、機車般須持有行車執照以備查驗，
    因之，行動電話之買賣、出租、借用等行為在現今社會中實
    屬頻繁，一人擁有二、三支手機之情形亦所在多有，而被告
    與尹顯冕均一致供、證稱彼此為認識多年之朋友，且參酌證
    人即被告之前女友吳秀琴亦於本院審理時具結證稱：尹顯冕
    曾在我的住處住過，他來我的住處是找我跟甲○○等語，及
    證人尹顯冕於本院審理時證稱：我有去載唐夫志，後來順便
    去跟欠甲○○錢的人收錢等語，足認被告與尹顯冕間尚有一
    定之交情，否則尹顯冕豈有至吳秀琴家借住並幫甲○○收錢
    之可能，稽此，尹顯冕出售流動性極高之行動電話予被告，
    在日常生活中本為極平常之事件，實難認被告於買受該支行
    動電話時即已明知或預見該支行動電話為贓物。
五、證人尹顯冕於本院審理時雖另證稱：甲○○在交保之前曾借
    我很多手機及門號，但甲○○交保後約一個星期其就與甲○○鬧翻了，不可能於94年9 月9 日再向被告借門號來用云云
    。但查：
  (一)0000000000號行動電話門號雖為被告所申請使用，惟該門號
    SIM 卡於94年9 月9 日插入附表編號2 所示之手機後之通話
    對象為朱畯憲及楊俊英等情，有該門號之通聯紀錄及000000
    0000號、0000000000號行動電話門號之使用人資料在卷可考
    ，並經證人朱畯憲、楊俊英於本院審理時具結證述綦詳。且
    參酌證人楊俊英於本院審理時證稱：我認識尹顯冕，但我不
    認識甲○○，0000000000號行動電話門號是我在使用，尹顯
    冕曾撥打該門號給我等語，及證人朱畯憲於本院審理時證稱
    ：我認識尹顯冕，至於甲○○我要看照片才能確定我認不認
    識，0000000000號之電話號碼是我在使用，尹顯冕知道該號
    碼等語，暨證人尹顯冕於本院審理時證稱：我承認9 月9 日
    是我撥打電話至朱畯憲、楊俊英使用之上開門號等語，堪認
    證人尹顯冕證稱94年9 月9 日未向被告借用門號SIM 卡之證
    詞為虛偽，被告辯稱其將上開門號SIM 卡借給尹顯冕等語方
    屬事實。
  (二)證人尹顯冕於本院96年10月3 日審理時雖另證稱：我於94年
    9 月9 日撥電話給朱畯憲、楊俊英所用之手機及門號都是向
    甲○○借的云云，然此不僅與其於本院95年12月11日行準備
    程序時陳稱：甲○○交保（即94年8 月29日，見卷附臺灣高
    等法院在監在押全國紀錄表）後約一星期，我就與甲○○鬧
    翻了，不可能再向甲○○借用門號云云明顯不符，亦與被告
    堅稱僅出借門號SIM 卡予尹顯冕，並未出借手機等語有所差
    異，是尹顯冕此部分證詞已難盡信。且依證人丙○○之證詞
    ，尹顯冕撥打電話予朱畯憲、楊俊英所使用之手機係丙○○
    遭搶之物，則尹顯冕恐因涉嫌搶奪或贓物罪而遭調查、追訴
    ，是尹顯冕為免犯行曝光，而將該支手機之來源指向被告之
    可能性顯無法排除。況依尹顯冕斯時之女友高莉萍申請使用
    之0000000000號行動電話門號通聯紀錄所示，該門號自94年
    9 月11日上午6 時54分許起至94年9 月11日下午3 時55分許
    止，均係使用附表編號2 所示之行動電話對外聯絡，堪認尹
    顯冕曾將附表編號2 所示之手機交付高莉萍使用，酌此情，
    附表編號2 所示之手機在遭搶後既由尹顯冕與其女友高莉萍
    共同使用，則被告所辯其僅將門號SIM 卡借給尹顯冕，並未
    同時出借手機等語，自較尹顯冕所稱其同時向被告借門號及
    手機之證詞為可採。
  (三)綜觀上開各項事證，顯僅足以認定被告申請使用之上開行動
    電話門號於94年9 月9 日曾出借予尹顯冕使用，尚無法證明
    被告有收受附表編號2 所示手機之犯行，自不得遽以收受贓
    物罪相繩。
六、綜上論述，尚難認被告甲○○所辯係虛構之詞，本件公訴意
    旨所憑事證尚無從形成被告有罪論斷之確信，此外，復查無
    其他積極事證足以證明被告確有收受贓物之犯行，自屬不能
    證明其犯罪，揆諸首揭法條、判例要旨及說明，應諭知被告
    無罪之判決。
據上論斷，應依刑事訴訟法第301條第1項，判決如主文。
本案經檢察官許曉微到庭執行職務。
中    華    民    國    97    年    5     月    5     日
              刑事第十一庭    審判長法  官  蔡榮澤
                                    法  官  紀凱峰
                                    法  官  魏于傑
上正本證明與原本無異。
如不服本判決，得於收受判決正本後10日內，向本院提出上訴狀
。
                                    書記官  林怡君
中    華    民    國    97    年    5     月    14    日
附表
 ┌──┬─────┬───────┬───────┬───┬───────┐
 │編號│ 時   間  │地         點 │ 犯 罪 手 法  │被害人│ 搶 得 財 物  │
 ├──┼─────┼───────┼───────┼───┼───────┤
 │ 1  │94年9月2日│桃園縣平鎮市工│騎乘吳金城所有│乙○○│包包1 只，內有│
 │    │下午4 時40│業十路與自由街│之車號LZS-593 │      │現金四千元、手│
 │    │分許      │口            │號重型機車，見│      │機1 支（序號35│
 │    │          │              │乙○○所有之包│      │0000000000000 │
 │    │          │              │包1 只置於陳金│      │號）、新竹商銀│
 │    │          │              │蓮所騎乘機車踏│      │信用卡1 張、新│
 │    │          │              │板上，趁其不注│      │竹商銀、中國信│
 │    │          │              │意之際，自後方│      │託等銀行提款卡│
 │    │          │              │徒手搶奪該包包│      │3 張及身分證件│
 ├──┼─────┼───────┼───────┼───┼───────┤
 │ 2  │94年9月9日│花蓮市○○路與│騎乘車號不詳之│丙○○│手提包1 只，內│
 │    │上午10時30│復興街口      │機車，趁丙○○│      │有長皮夾、郵局│
 │    │分許      │              │欲開啟自小客車│      │、誠泰銀行提款│
 │    │          │              │車門時而不注意│      │卡、誠泰銀行信│
 │    │          │              │之際，自後方徒│      │用卡、手機1 支│
 │    │          │              │手搶奪丙○○所│      │（序號00000000│
 │    │          │              │有之手提包1 只│      │4410）、身分證│
 │    │          │              │              │      │、健保卡、駕照│
 │    │          │              │              │      │及現金約一萬七│
 │    │          │              │              │      │千元          │
 └──┴─────┴───────┴───────┴───┴───────┘


司法院資訊處製作；財團法人民間司法改革基金會備份。
